臺灣高等法院高雄分院刑事判決　　　　　　　　　　九十年度上訴字第一九三二號
　　上　訴　人　台灣高雄地方法院檢察署檢察官
　　被　　　告　甲○○即林書.
右上訴人因被告偽造文書等案件，不服台灣高雄地方法院九十年度訴字第一一四號中
華民國九十年八月二十三日第一審判決（起訴案號：台灣高雄地方法院檢察署八十九
年度偵字第八二０二號、八十九年度偵緝字第一四三三號），提起上訴，本院判決如
左：
    主  文
上訴駁回。
    理  由
一、公訴意旨略以：被告林書田與同案被告才元華（業經原審法院判處罪刑確定在案
    ）於民國八十八年六月十九日及七月十九日，共同意圖為自己不法之利益，持所
    侵占之遺失物林達華身分證影本，以欺罔之手段，持向王己貞在高雄市三民區○
    ○○路一四五號開設之歐全福通訊行，冒林達華之名向台灣大哥大股份有限公司
    （以下簡稱台灣大哥大公司）申請承租0000000000及0000000
    000等二線行動電話門號，並由才元華在台灣大哥大公司之行動電話服務申請
    書中偽造林達華之署押二次，足以生損害於林達華，林達華於八十八年七月收到
    台灣大哥大公司電話詢問查證始發現而報警查獲，因認被告涉犯刑法第二百十六
    條、第二百十條行使偽造私文書罪、第三百三十九條第二項詐欺得利罪、第三百
    三十七條侵占遺失物罪嫌。
二、按犯罪事實應依證據認定之，無證據不得推定其犯罪事實；不能證明被告犯罪者
    ，應諭知無罪之判決，刑事訴訟法第一百五十四條、第三百零一條第一項分別定
    有明文。
三、公訴人認被告涉犯上開罪嫌，係以同案被告才元華之供詞為論據。被告於原審審
    理中堅決否認右揭犯行，辯稱：本案我完全不知情，我自八十八年四月間起至同
    年十月初止均在戒治所，我不曾交付林達華之身分證影本予才元華等語。經查：
(一)同案被告才元華與綽號「小林」、「石頭」之不詳姓名成年男子，共同基於意圖
    為自己及他人不法利益及行使偽造私文書之概括犯意聯絡，「小林」、「石頭」
    二人於八十八年四月二十日，在高雄市○鎮區鎮○路一三八號之空屋內，由「小
    林」將以不詳方式取得之「林達華」之身分證影本一紙（未扣案）交予才元華後
    ，由才元華於八十八年七月十九日，持「林達華」之身分證影本至高雄市三民區
    ○○○路一四五號王己貞經營之「歐全福通訊行」，假冒林達華之名義，偽造「
    台灣大哥大公司行動電話服務申請書」私文書共二份及同意書一份，於上開申請
    書二份「客戶簽章欄」及同意書一份「立同意書人欄」內，均偽造「林達華」之
    署押各一枚後，交由王己貞代為持以行使向台灣大哥大公司申請0000000
    000號、0000000000號等二線門號，嗣才元華取得上開二線門號之
    晶片卡二張後，旋交由「小林」轉供不詳之人自八十八年七月間起至同年十月三
    十日止，撥打該二線門號，使台灣大哥大公司誤認係林達華合法使用，陷於錯誤
    而陸續提供前開行動電話門號之通訊服務，其中0000000000號之門號
    遭撥打而詐得共計新台幣（下同）七千四百四十七元之電話費利益，00000
    00000號之門號則遭撥打而詐得共計三萬三千九百七十元之電話費利益，均
    未曾繳費之事實，業據同案被告才元華於原審法院供承不諱，並經被害人林達華
    於警訊中指述明確，核與證人即歐全福通訊行之負責人王己貞於警訊及偵查中證
    述之情節相符，並有才元華以「林達華」名義填寫之行動電話服務申請書二份、
    同意書一份（警卷）、台灣大哥大公司九十年六月二十一日九十資警八０五二八
    號函一份（原審卷第五三頁）在卷可憑，堪信為真實，而同案被告才元華經原審
    法院以共同行使偽造私文書罪，判處有期徒刑五月確定在案，有原審判決可稽。
(二)才元華於警訊中雖曾供稱：林達華之身分證，是林書田於八十九年四月二十日所
    交付，委託我代其申請行動電話，他在高雄市○鎮區鎮○路一三八號之空屋內拿
    給我，我不知林書田的住處及聯絡電話，系爭二支門號都交由林書田使用及持有
    云云（警卷第三、四頁），於偵查中又陳稱：我於申辦完畢領得系爭二支門號的
    晶片卡後，就馬上持至林書田住處投入他家信箱內，我不知林書田住何處云云（
    偵字卷第十六頁反面）。惟才元華於警偵訊中已供稱不知被告之住處等語，其於
    偵查竟又供稱領得手機晶片卡後即投入被告住處信箱內云云，顯然矛盾。況才元
    華於八十九年十月三十一日偵查中，經檢察事務官命其當庭指認被告並對質時，
    改稱：申請的電話卡投在高雄市前鎮區○○○街（不知號碼）信箱．．．．．是
    綽號小林之男子將林達華之身分證影本交給我，綽號小林之男子並非在庭之林書
    田等語（偵緝字卷第三二、三三頁），其於原審法院審理中亦堅稱：林達華之身
    分證影本並非被告所交付等語，才元華所供先後不一，已有可疑，且其所稱投入
    之信箱地址為「崗山西街」，而被告之住處為「崗山中街」，有其年籍資料在卷
    可參，二者並不相同，才元華不利於被告之供詞部分，缺乏其他佐證，尚難採信
    。
(三)被告前因施用毒品案件，自八十八年四月二十三日起至同年六月四日止，在台灣
    高雄看守所附設勒戒處所內接受觀察勒戒，並自同年六月四日起至同年十月二十
    八日止，在台灣屏東戒治所接受強制戒治，有台灣高雄看守所附設勒戒處所回函
    、台灣屏東戒治所出具之停止戒治證明書，法務部在監在押查詢報表各一份在卷
    可稽（警卷第二十一頁、偵查卷第十九頁、第二十二頁、原審卷第七三頁）。據
    才元華供稱：我於八十八年七月間將上開二張電話卡交付「小林」等語，再參諸
    上開二線行動電話門號租用期限分別自八十八年七月十四日及二十一日起，均至
    同年十月三十日止，有台灣大哥大公司九十年四月二十六日九十資警七二五八六
    號函附查詢資料可參（原審卷第三九、四十頁），綜合上情以觀，才元華交付上
    開行動電話卡予「小林」之時間，被告仍在台灣屏東戒治所戒治中，而被告雖於
    八十八年十月二十八日出所，但距上開二線行動電話於同年月三十日租期終止僅
    二日，衡諸常情，被告應無可能二日內撥打高達四萬餘元通話費之行動電話，上
    開行動電話租用期間，大部分時間被告均在台灣屏東戒治所戒治中，足證被告未
    於上開二線門號行動電話租用期間內使用該行動電話。又該二線門號行動電話之
    通話紀錄已逾六個月保存期限而不存在，有上開台灣大哥大公司函可稽，因此，
    並無積極證據證明被告確曾使用該二線門號行動電話。被告否認涉犯，所辯前揭
    情詞，尚非無據。
四、綜上所述，本院調查所得證據不足證明被告確有公訴意旨所指犯行，此外，復查
    無其他積極證據，殊難僅憑同案被告才元華前後齟齬之供詞，遽認被告罪刑。揆
    諸前開說明，不能證明被告犯罪，自應為無罪之諭知，原審法院諭知被告無罪，
    並無不合，檢察官上訴意旨指摘原判決諭知被告無罪不當，為無理由，應予駁回
    。
五、被告經合法傳喚，無正當之理由不到庭，爰不待其陳述逕行判決。
據上論結，應依刑事訴訟法第三百六十八條、第三百七十一條，判決如主文。
本案經檢察官張其主到庭執行職務。
中    華    民    國     九十一     年       六       月        四      日
                              臺灣高等法院高雄分院刑事第六庭
                                  審判長法官  王憲義
                                        法官  張意聰
                                        法官  范惠瑩
右正本證明與原本無異。
如不服本判決應於收受本判決後十日內向本院提出上訴書狀，其未述上訴理由者，
並得於提起上訴後十日內向本院補提理由書狀（均須按他造當事人之人數附繕本)「
切勿逕送上級法院」。
                                      書記官  馬蕙梅
中    華    民    國     九十一     年       六       月       六       日
                                                                        Ｋ
